【裁判字號】    95,上訴,1955
【裁判日期】    951219
【裁判案由】    違反槍砲彈藥刀械管制條例
【裁判全文】
臺灣高等法院刑事判決                95年度上訴字第1955號
上  訴  人    臺灣基隆地方法院檢察署檢察官
上  訴  人
即  被  告    乙○○
選任辯護人    張玉希律師
上列上訴人因被告違反槍砲彈藥刀械管制條例案件，不服臺灣基
隆地方法院95年度訴字第77號中華民國95年4月17日第一審判決
（起訴案號：臺灣基隆地方法院檢察署94年度偵字第4855號），
提起上訴，本院判決如下：
    主  文
原判決撤銷。
乙○○未經許可，持有手槍，處有期徒刑伍年肆月，併科罰金新
台幣拾伍萬元；罰金如易服勞役，以新台幣貳仟元折算壹日。扣
案手槍壹枝（槍枝管制編號0000000000號）及子彈柒顆均沒收。
    事  實
一、乙○○明知可發射子彈具有殺傷力之制式手槍及具殺傷力之
    子彈分屬槍砲彈藥刀械管制條例第4條第1項第2款及第2款所
    列管之槍砲及彈藥，非經中央主管機關許可，不得持有，仍
    於民國94年11月29日前某日，自不詳之人及處  所取得可發
    射子彈具有殺傷力，義大利BERETTA廠製92F COMPACT之9mm
    半自動手槍1枝（槍枝管制編號0000000000號）及具有殺傷
    力之子彈10顆（鑑定時試射3顆後剩餘7顆），遂非法持有之
    。並於94年11月29日晚間，將上開制式手槍及子彈放置於其
    黑色揹包內攜帶外出，嗣並將該黑色揹包交友人杜翊民手中
    ，至基隆市○○區○○路33號6樓「百樂門」KTV包廂內時，
    則囑杜翊民交回黑色揹包，並取出槍彈裝填檢視，至同日晚
    間10時40分許，因於包廂外遇有嫌隙之丁○○、李昱傑、廖
    哲誠及蘇偉璁等人，雙方口角後進而發生肢體衝突，乙○○
    欲自揹包內取出上開槍彈，然遭丁○○拉扯而掉落地面，李
    昱傑見狀拾起，乙○○嗣遭丁○○、李昱傑等人追打，經逃
    至樓下，復遭李昱傑砍傷，而至仁三路與愛二路口不支倒地
    ，警方據報趕赴現場，將乙○○送醫，李昱傑並當場交出前
    拾獲之槍彈予警方處理。
二、案經基隆市警察局第一分局報請臺灣基隆地方法院檢察署檢
    察官偵查起訴。
    理  由
一、上揭事實，經訊被告乙○○固不否認有至百樂門 KTV消費，
    嗣並與丁○○等人發生鬥毆事件，及現場黑色揹包為其所有
    ，然否認扣案槍、彈為其所有，並辯稱：槍彈係對方拿進包
    廂，當時包廂內僅餘其一人，其見有槍即逃跑，故將揹包遺
    落包廂內云云。
二、經查，本案經現場目睹證人即KTV包廂內服務小姐丙○○於
    原審具結作證，並經公訴人、選任辯護人交互詰問，證稱：
    是日被告乙○○與杜翊民分坐伊與另位服務小姐「維妮」左
    右邊，席間聽被告問杜翊民，槍呢？杜翊民回稱背在身上，
    被告即叫杜翊民坐至其旁邊，伊即與「維妮」與杜翊民調換
    座位，並見杜翊民將黑色霹靂包交予被告，被告打開後，渠
    二人即往後靠坐，伊先聽到類似裝子彈聲音，回頭看到槍在
    被告手上，被告並繼續操作，杜翊民隔三、五分鐘後並告訴
    伊他們在弄槍一節（見原審95年3月20日審判筆錄第38頁）
    ，核與證人杜翊民於警詢及偵查中證陳：扣案黑色揹包為被
    告所有，及曾親眼目睹被告自其所有黑色揹包拿出槍枝並裝
    填子彈、上彈匣、拉滑套及旁邊小姐可能有看到等情相符（
    見94偵4855卷21至23頁警詢筆錄及第92、93頁訊問筆錄）。
    證人丁○○於警詢時陳稱：「94年11月29日約22時40分許在
    基隆市○○路33號（百樂門KTV）大廳內，當時我約蘇韋璁
    、李昱傑3人原想要到（百樂門KTV）喝酒，我們進入該店後
    便有聽到店方人員說「國良」（指乙○○）等人在該店內喝
    酒，我聽後便電話聯絡廖哲誠攜帶一支木製棒球棒到該處來
    以備不時之需，不料我等正欲進入包廂時，便正面遇到「國
    良」等人走出包廂，我們雙方即毆打起來，在大廳混亂毆打
    中，我看到跟隨在乙○○身旁的一名男子（指杜翊民）伸手
    進入所隨身攜帶之背包內，我感到有異便衝向他欲搶下他背
    包，在搶奪中就從背包內掉出一把槍枝，我友李昱傑見狀拾
    起該槍枝並拿著，混亂中大家都往樓梯方向跑，我也跟隨他
    們跑至愛一仁、三路口便遇到警方，李昱傑便將該槍枝交給
    警方處理，我們也跟隨警方到派出所製作筆錄」云云（見94
    年偵字第4855號卷第32-33頁）。於原審審理時，具結並經
    公訴人、辯護人交互詰問，證稱：94年11月29日當天伊與李
    昱傑及一個姓名不詳的人，一共3人前往百樂門KTV消費，3
    人走進大廳，與被告乙○○等人身體碰撞而發生衝突打架，
    衝突過程中，杜翊民伸手進包包要取東西，伊搶杜翊民的包
    包，在搶的過程中，從包包掉出一把槍，槍掉在李昱傑的腳
    邊，李昱傑把它撿起來，繼續打架，後來對方往逃生口的地
    方逃跑云云（見原審95年4月3日審判筆錄），證述渠與被告
    乙○○等人在百樂門KTV發生肢體衝突，衝突過程中，見到
    從杜翊民背的包包中掉出一把手槍等情，亦與證人丙○○、
    杜翊民之證述情節吻合。此外，並有扣案黑色揹包（內有鑰
    匙、手機，及被告乙○○三軍總醫院附設基隆民眾診療服務
    處之藥袋）足資佐證。
三、刑事訴訟法第159條第1項規定：「被告以外之人於審判外之
    言詞或書面陳述，除法律有規定者外，不得作為證據。」惟
    同法第159條之2規定：「被告以外之人於檢察事務官、司法
    警察官或司法警察調查中所為之陳述，與審判中不符時，其
    先前之陳述具有較可信之特別情況，且為證明犯罪事實存否
    所必要者，得為證據。」同法第159條之1第2項亦規定：「
    被告以外之人於偵查中向檢察官所為之陳述，除顯有不可信
    之情況者外，得為證據。」先予敘明。查被告於94年12月2
    日經原審收押禁見，而於同年月4日由台灣基隆看守所戒護
    就醫時，在醫院拿取院內囑咐單於其背面空白頁書寫「媽，
    皮您們好：我現在的難關就在翼明（應係指杜「翊民」），
    你們透過關係去跟他家人說或等他身體好些叫一定要出庭為
    我作證，就叫他說因為他當時害怕，還有人不清楚，所以才
    亂說話，根本沒看過我拿槍，「媽」「皮」你們可以找菜脯
    、柚子、展榮、拉西，想看看有誰跟翼明的家人有熟，找去
    談，媽我知道二姐夫跟翼明的阿叔（阿生）有熟，就麻煩水
    牛跟二姐夫一同去找阿生談，對還有柚子、展榮、菜脯他們
    跟阿生也有熟，請他們一同去，「皮」妳就用軟性攻式，常
    跟玉安、阿方去看翼明，給他洗腦，「皮」妳應該知道我的
    意思，我能不能交保就靠大家。ＰＳ：如果翼明堅持不出面
    作證，妳找水牛，叫他幫我找一個通籍（應係「緝」之誤寫
    ）的，叫水牛把他的全名、地址、外貌、身高、外號跟律師
    說，叫律師律（應係「接」之誤寫）見時告訴我，這個通籍
    人最好人在大陸，皮有任何事跟律師、水牛說，還有我媽，
    希望大家不會讓我失望。祝大家順心  國良」之請證人杜翊
    民翻異證詞或找人頂替等內容之紙條，交予看守所戒護人員
    請託協助傳遞給其母親，經戒護人員虛予委蛇收受後，即將
    字條函送檢察官偵辦等情，有被告自承由其親自書寫之字條
    及台灣基隆看守所95年1月18日基所戒字第09508000 63B號
    函各一件在卷可稽。又前開字條，係被告親交看守所戒護人
    員以串證及覓人頂替，非偵查犯罪機關以何搜扣之強制力取
    得，被告辯護人主張該字條係非法取得，無證據能力云云，
    顯不足採。至被告嗣雖辯稱，該字條非其親交看守所戒護人
    員，而係寫好後放在一旁，想說要給家人看云云。被告乙○○當時正收押禁見，且於加護病房內戒護中，書寫該字條放
    置一旁，其家人如何取得？顯與事理有違，所辯顯不足採。
    況看守所已先以公文書正式函送檢察官處理，被告辯護人請
    求再傳戒護人員對質，已無必要。且被告交保後，證人杜翊
    民嗣於原審即翻異前詞，籠統諉稱受傷精神狀況不佳、頭腦
    不清楚及害怕等，於包廂內未見何事，搪塞證詞，顯係迴護
    被告之詞，而不足採信，其於被告交保前，於警詢及偵查中
    之敘述，均與證人丙○○一致，且當時未受被告或其家人請
    託，其警詢之陳述，具有較可信之特別情況，且為證明本件
    犯罪事實存否所必要，而其檢訊之陳述，並無不可信之情況
    ，依上揭刑事訴訟法第159條之2、第159條之1第2項之規定
    ，自得採為證據，併予指明。
四、又扣案槍、彈，經送內政部刑事警察局鑑驗結果，手槍1枝
    （槍枝管制編號0000000000號），認係義大利BERETT A廠製
    92F COMPACT型口徑9mm之半自動手槍，機械性能良好，可擊
    發同口徑制式子彈，認具殺傷力。另子彈10顆，經試射3 顆
    ，認均係口徑9mm制式子彈，認均具殺傷力，此有該局槍彈
    鑑定書一件在卷可稽。是本案被告持有制式槍、彈之事證明
    確，犯行洵堪認定。
五、至辯護人為被告主張系爭手槍應送指紋鑑定有無被告指紋於
    其上及包廂內其餘服務小姐均未見被告乙○○拿槍，何以僅
    證人丙○○一人獨見，顯不合理等語。惟該扣案槍枝，業經
    多人觸碰，已受污染，再送指紋鑑定，應已無法採取適當指
    紋供鑑。而包廂內服務小姐黃艷秋、沈佩蓉於原審雖均證稱
    並未看到被告乙○○持有手槍云云，然其既於較為複雜之場
    所從事服務工作，且被告又係該店常客，衡諸常情，多不願
    挺身自陷麻煩，則為事理之常，故證稱未見，亦符常情，非
    得據以人數較多，即為僅一人挺身作證之證詞不可採信。另
    證人沈佩蓉於原審之陳述：「（辯護人問：有無丙○○？）
    剛開始進去五分鐘有她，後來她就沒有在裡面。」、「（辯
    護人問：丙○○5分鐘後離開，離開後就沒有回來？）離開
    後沒有再回來。」（見原審卷第72頁）與證人丙○○於原審
    之陳述：「（檢察官問：你進包廂隔多久後離開？）約一小
    時。」、「（檢察官問：有無轉回包廂？）沒有。」、「（
    檢察官問：何以有人說你在包廂內只待五分鐘？）不只。」
    、「（檢察官問：之前在偵查中作證是否實在？）實在。」
    （見原審卷第96頁），二者證述不一。然證人丙○○之證詞
    和證人乙○○之警詢、檢訊證述一致，而得認為真實，已如
    前述，而證人沈佩蓉係被告乙○○之辯護人於原審準備程序
    中聲請傳喚（見原審卷第34頁），被告於看守所期間又有串
    證及覓人頂替之嫌（已如前述），則證人丙○○之證詞，顯
    係迴護被告之詞，實不足採，均併予敘明。
六、被告之選任辯護人聲請再度傳訊證人沈佩蓉、黃艷秋，以及
    傳訊證人甲○○，以證明被告乙○○並未持有槍、彈。然證
    人沈佩蓉、黃艷秋已於原審出庭作證，並無再傳訊證人沈佩
    蓉、黃艷秋之必要。另甲○○已死亡，有法務部戶役政連結
    作業系統查詢結果1紙附卷可稽（見本院卷第62頁）。另外
    ，被告之選任辯護人請求再度傳訊證人丙○○與被告當面對
    質，然查：證人丙○○於原審已經具結作證，並由檢、辯交
    互詰問，被告事後被訊問時，亦表示對證人丙○○之證詞沒
    有意見（見原審卷第92頁）。是故，並無再傳訊證人丙○○
    與被告當面對質之必要。另被告之選任辯護人於本院請求傳
    訊證人丁○○，並行交互詰問，以證明證人丙○○與丁○○
    是男女朋友關係。經證人丁○○於本院準備程序到庭具結證
    稱：伊與丙○○沒有男女關係，見過一、二次面，只是客人
    與服務小姐之關係云云（見本院卷第44頁背面），否認渠與
    丙○○是男女朋友關係，其於審判期日經傳喚2次均未到庭
    。然查：丁○○於原審已經交互詰問（見原審95年4月3日審
    判筆錄），並於本院準備程序時到庭具結作證；且被告乙○○供稱：係聽死去的甲○○說丙○○是丁○○的女友云云（
    見本院卷第66頁），僅屬傳聞證據，並不能作為有利或不利
    被告之證據。因此，被告之辯護人請求於本院對證人丁○○
    再行交互詰問，核無必要，附此說明。
七、按「行為後法律有變更者，適用行為時之法律。但行為後之
    法律有利於行為人者，適用最有利於行為人之法律。」，刑
    法第2條第1項訂有明文。本件被告乙○○於94年11月犯罪時
    ，刑法第42條第2項前段規定：「易服勞役以1元以上3元以
    下折算一日。」又被告行為時之易服勞役折算標準，業據修
    正前罰金罰鍰提高標準條例第2條前段規定，就其原定數額
    提高為100倍折算1日，則本件被告乙○○行為時之易服勞役
    折算標準，應以銀元300元折算1日，即新台幣900元折算1日
    。惟95年7月1日修正公佈施行之刑法第42條第3項前段規定
    ：「易服勞役以新台幣一千元、二千元或三千元折算一日。
    」比較修正前後之易服勞役折算標準，以修正後之規定，較
    有利於被告，則應依刑法第2條第1項後段規定，適用修正後
    之刑法第42條第3項前段規定，定其折算標準。
八、核被告之行為，係犯槍砲彈藥刀械管制條例第7條第4項持有
    手槍及第12條第4項持有子彈之罪。被告一行為同時持有手
    槍、子彈，而觸犯不同罪名，應依想像競合關係從重論以一
    持有手槍罪。
九、原審對被告乙○○予以論罪、科刑，固非無見。惟查，原判
    決就科處被告乙○○罰金部分，依修正前之刑法第42條第2
    項之規定，諭知易服勞役之折算標準，尚有未合。公訴人上
    訴意旨以被告犯後未曾反省，甚且想勾串證人甚至找通緝犯
    頂替，態度惡劣，亟待矯治，對社會與公眾造成之危險重大
    云云，指摘原審量刑過輕。然查原審已審酌被告之品行、智
    識、持有槍、彈對社會治安之危害重大，及其犯後仍飾詞狡
    御等一切情狀，量處被告有期徒刑5年4月，併科罰金15萬元
    ，量刑難謂有過輕之情事。公訴人上訴，核無理由。被告乙○○上訴，仍執前詞，否認持有手槍、子彈之犯行。然查被
    告乙○○持有手槍、子彈之犯行，業據證人丙○○、杜翊民
    、丁○○證述明確，扣案之槍、彈經鑑驗，認具有殺傷力，
    且被告於羈押期間曾欲找人頂替等情事，本件被告犯行，事
    證明確，已如前述，被告上訴，並無理由，惟原判決既有上
    開可議之處，自應由本院予以撤銷改判。爰審酌被告之品行
    、智識、持有槍、彈對社會治安之危害重大，及其犯後仍飾
    詞狡御等一切情狀，乃量處如主文所示之刑，併科罰金部分
    ，並諭知易服勞役之折算標準，以示懲儆。扣案制式手槍1
    支（槍枝管制編號0000000000號）及子彈7顆（鑑定時試射3
    顆後剩餘7顆，原起訴誤繕試射4顆餘6顆，應予更正），均
    屬違禁物，不問屬於犯人與否，均應依法宣告沒收之。
據上論斷，應依刑事訴訟法第369條第1項前段、第364條、刑事
訴訟法第299條第1項前段，槍砲彈藥刀械管制條例第7條第4項、
第12條第4項，刑法第2條第1項、第11條前段、第55條、第42條
第3項、第38條第1項第1款，判決如主文。
本案經檢察官周志榮到庭執行職務。
中    華    民    國    95    年    12    月    19    日
                  刑事第四庭審判長法  官  蔡秀雄
                                  法  官  周煙平
                                  法  官  沈宜生
以上正本證明與原本無異。
對於本件判決如有不服，應於收受送達後10日內，向本院提出上
訴書狀，其未敘述上訴之理由者並得於上訴後10日內向本院補提
理由書（均須按他造當事人之人數附繕本）。
                                  書記官  陳雅加
中    華    民    國    95    年    12    月    25    日
槍砲彈藥刀械管制條例第7條第4項
未經許可，持有、寄藏或意圖販賣而陳列第 1 項所列槍砲、彈藥
者，處 5 年以上有期徒刑，併科新台幣 1 千萬元以下罰金。
槍砲彈藥刀械管制條例第12條第4項
未經許可，持有、寄藏或意圖販賣而陳列子彈者，處 5 年以下有
期徒刑，併科新台幣 300 萬元以下罰金。


司法院資訊處製作；財團法人民間司法改革基金會備份。
